臺灣士林地方法院刑事判決　　　　　　　95年度易字第1613號
公　訴　人　臺灣士林地方法院檢察署檢察官
被　　　告　乙○○
選任辯護人　洪國誌律師
上列被告因恐嚇案件，經檢察官聲請簡易判決處刑（95年度偵字
第10598 號），本院士林簡易庭認為不宜以簡易判決處刑（95年
度士簡字第1347號），改依通常程序審理，本院判決如下：
    主  文
乙○○犯恐嚇危害安全罪，處拘役肆拾日，如易科罰金以新臺幣
壹仟元折算壹日，減為拘役貳拾日，如易科罰金以新臺幣壹仟元
折算壹日。
    事  實
一、乙○○係臺北縣汐止市瑞士山莊住戶，疑心鄰近天外天社區
    管理委員會總幹事甲○○檢舉其瑞士山莊警衛室違建，恐致
    其社區住戶無水可用，遂於民國95年7 月28日15時許，由其
    社區總幹事丁○○陪同前往臺北縣汐止市○○街150 巷20號
    地下2 樓找甲○○理論，發生口角爭執，竟基於恐嚇他人之
    犯意，以手拉住甲○○衣領恫嚇稱：「我既然敢打你們社區
    住戶，也敢打你」等語，致甲○○心生畏懼而危害於安全。
二、案經臺北縣政府警察局汐止分局報請臺灣士林地方法院檢察
    署檢察官聲請簡易判決處刑。
    理  由
壹、程序事項：
    按被告以外之人於偵查中向檢察官所為陳述，除顯有不可信
    之情況者外，得為證據，同法第159 條之1 第2 項定有明文
    。偵查中對被告以外之人（包括證人、鑑定人、告訴人、被
    害人及共同被告等）所為之偵查筆錄，或被告以外之人向檢
    察官所提之書面陳述，性質上均屬傳聞證據。惟現階段刑事
    訴訟法規定檢察官代表國家偵查犯罪、實施公訴，依法其有
    訊問被告、證人及鑑定人之權，證人、鑑定人且須具結，而
    實務運作時，檢察官偵查中向被告以外之人所取得之陳述，
    原則上均能遵守法律規定，不致違法取供，其可信度極高，
    職是，被告以外之人前於偵查中已具結而為證述，除反對該
    項供述得具有證據能力之一方，已釋明「顯有不可信之情況
    」之理由外，不宜以該證人未能於審判中接受他造之反對詰
    問為由，即遽指該證人於偵查中之陳述不具證據能力。本件
    證人甲○○、丙○○於檢察官偵查中所為之陳述（見偵查卷
    第13至14頁、第22至23頁），其未曾提及檢察官在偵查時有
    不法取供之情形，被告及其辯護人對該項供述得具有證據能
    力於本院準備程序時亦表明「無意見」（見審理卷第12頁）
    ，依上說明，其等於偵查中之證言自均具有證據能力。
貳、實體事項：
一、訊據被告乙○○供承於上揭時地因告訴人甲○○檢舉瑞士山
    莊違建情事與之發生口角爭執，並以手拉住甲○○衣領等情
    ，惟矢口否認有出言恐嚇甲○○。證人丁○○亦附合其說，
    於偵查中證稱伊沒有聽到被告對甲○○講「我既然敢打你們
    社區住戶，也敢打你」云云（見偵查卷第22頁），於本院審
    理時則證稱被告與甲○○在辨公室裡面吵架，伊在辦公室門
    口，伊距離渠等沒有很遠，伊沒有很在意聽，渠等講話很大
    聲，伊聽不清楚被告有無講「我既然敢打你們社區住戶，也
    敢打你」這句話云云（見本院審理卷第61至62頁）。然查：
    上揭犯罪事實，業據證人即告訴人甲○○於偵審理時證述綦
    詳（見偵查卷第13 頁 ，本院審理卷第65至66頁），目擊證
    人丙○○於偵查中亦證述「我是管理員，在一樓值勤，聽到
    吵鬧聲，我看到被告抓住吳（即甲○○）的衣領，我和被告
    社區的總幹事（指丁○○），一起把他拉開，我只有聽到被
    告說，他說他既然敢打我們社區的住戶，也敢打告訴人（即
    甲○○）」等語在卷（見偵查卷第13至14頁），並於96年8
    月29日本院審理時復為相同之證述（見審理卷第13至14頁）
    。核與證人甲○○指述並無不合，而證人丙○○與被告、證
    人甲○○均無恩怨，衡其所述，為持平之論，況且，被告前
    與瑞士山莊住戶陳清來爭執而發生鬥毆等情，復為被告所自
    承，證人丙○○稱被告以此節恐嚇告訴人，應非子虛。其於
    警詢中固曾證稱未曾聽聞有何恐嚇言詞（見偵查卷第10頁）
    ，但言詞是否具有恐嚇性，而足以使人心生畏懼，原屬評價
    範疇，證人丙○○未必認為上開「我既然敢打我們社區的住
    戶，也敢打你（指告訴人）」之言詞為恐嚇之意，其證述被
    告無恐嚇言詞與證述被告向告訴人稱「我既然敢打我們社區
    的住戶，也敢打你（指告訴人）」等語，尚無齟齬。再參以
    被告自承與甲○○發生口角爭執，確以手拉住甲○○衣領，
    足見被告當時在盛怒狀態，情緒激動之下，出言恫嚇告訴人
    ，與經驗法則並無不符。證人丁○○雖為有利於被告之證詞
    ，但一則其與被告同為瑞士山莊住戶，就瑞士山莊違建拆除
    乙節，與告訴人處於對立，而為被告之友性證人，所證不免
    偏頗。再者，細繹證人丁○○於警偵訊及審理中證詞，警偵
    訊中對被告當時言行尚有若干指述，於審理中則泛稱並未聽
    聞，迴護之情，至為灼然，所稱未曾聽聞被告對告訴人稱：
    「我敢打你們住戶，也敢打你」云云，不足採為有利於告之
    證據。綜上各跡證所示，被告確有如上恐嚇言詞，而被告為
    上開言詞前後，又動手拉扯告訴人衣領，自足令告訴人心生
    畏懼，是被告執詞卸稱爭執之際，絕無出言恐嚇，要難採信
    ，被告犯行明確，洵堪認定。
二、核被告所為，係犯刑法第305 條之恐嚇罪。爰審酌被告因懷
    疑告訴人檢舉所居社區警衛室違建，唯恐因此導致社區無水
    可用，而與告訴人爭執，致犯本罪，情節雖非重大，但犯後
    始終否認犯行，毫無悔意等一切情狀，量處為主文所示之刑
    ，並諭知易科罰金之折算標準。又被告等之犯罪時間在96
    年4 月24日以前，合於中華民國九十六年罪犯減刑條例之減
    刑要件，所犯恐嚇罪，依該條例規定減刑如主文所示，並諭
    知易科罰金之折算標準。
三、起訴及追加恐嚇事實意旨（見96年10月3 日臺灣士林地方法
    院檢察署檢察官補充理由書，附於本院卷第108 頁）略以：
    被告於上揭時地恫嚇甲○○稱：「我是兄弟人，不要吃我吃
    夠夠（臺語）」、「要殺死你，被關也沒關係」云云，因認
    被告此部分事實亦涉有恐嚇罪嫌。然查：(一)臺語之「我是兄
    弟人」，依一般社會通念，有指講義氣男子之謂，未必為混
    黑社會人士之意，至於「不要吃我吃夠夠（臺語）」，無非
    不要欺人太甚之意，整句話之語意難認有何「加害生命、身
    體之惡害通知」之意，此部分事實核與恐嚇罪之構成要件不
    符，非得以恐嚇罪相繩。(二)告訴人之告訴，係以使被告受刑
    事訴追為目的，是其陳述是否與事實相符，仍應調查其他證
    據以資審認（最高法院52年臺上字第1300號判例參照）。本
    件公訴人指被告恐嚇告訴人「要殺死你，被關也沒關係」等
    語，無非以告訴人之單一指述依據，不僅為被告所堅決否認
    ，案發時之在場人丙○○、丁○○於警詢時及偵查中，均沒
    有聽到被告向告訴人恐嚇稱：「要殺死你，被關也沒關係」
    一語（見偵查卷第10、13至14頁），且另一在場人丁○○於
    偵查中亦明確證稱：被告沒有向告訴人說「要殺死你，被關
    也沒關係」一語（見偵查卷第22頁），於審理中亦證稱：「
    『要殺人就算被關也沒有關係』這句話，我沒有跟檢察官說
    」等語（見本院理卷第61頁）。告訴人於偵審中固證稱被告
    恐嚇稱：「要殺死你，被關也沒關係」一語，但於警詢時並
    未指訴被告有講此句恐嚇之語（見偵查卷第7 至8 頁），與
    其在偵審中之證述，顯有不符。而告訴人係於案發後二小時
    之95年7 月28日15時許至警局製作警詢筆錄，當時之陳述應
    是在記憶猶新之情況下直接作成，與事實較相近，而告訴人
    於偵審中之陳述，已距案發日較久，事後即可能因記憶減弱
    或變化，致有不清晰或陳述不符之現象發生，是告訴人於偵
    審中之證言之可信度較低。細究告訴人前後指述，委難採信
    ，是並無相當證據足認被告曾以「要殺死你，被關也沒關係
    」等語恐嚇告訴人。(三)綜上，上開起訴及追加之犯罪嫌疑，
    均難以恐嚇罪相繩，惟因檢察官認此部分事實與前揭有罪部
    分事實係屬實質上一罪關係，故此部分犯嫌，本院不另為無
    罪之諭知。
據上論斷，依刑事訴訟法第299 條第1 項前段，刑法第305 條、
第41條第1 項，中華民國96年罪犯減刑條例第2 條第1 項第3 款
、第7 條，判決如主文。
中　　華　　民　　國　　96　　年　　10　　月　　31　　日
                  刑事第六庭審判長法  官  楊得君
                                  法  官  許永煌
                                  法  官  周明鴻
以上正本證明與原本無異。
如不服本判決應於判決送達後10日內向本院提出上訴狀，其未敘
述上訴之理由者並得於提起上訴後20日內向本院補提理由書 (均
須按他造當事人之人數附繕本)。
                                  書記官  丁梅芬
中　　華　　民　　國　　96　　年　　10　　月　　31　　日
附錄本案論罪科刑法條之依據：
中華民國刑法第305條
（恐嚇危害安全罪）
以加害生命、身體、自由、名譽、財產之事，恐嚇他人致生危害
於安全者，處2 年以下有期徒刑、拘役或3 百元以下罰金。
